【裁判字號】    97,易,2710
【裁判日期】    970807
【裁判案由】    詐欺
【裁判全文】
臺灣臺中地方法院刑事判決              97年度易字第2710號
公  訴  人  臺灣臺中地方法院檢察署檢察官
被      告  甲○○
                    （現羈押在臺灣臺中看守所）
上列被告因詐欺案件，經檢察官提起公訴（97年度偵字第12420
號），本院判決如下：
    主    文
甲○○幫助意圖為自己不法之所有，以詐術使人將本人之物交付
，處有期徒刑肆月，如易科罰金，以新臺幣壹仟元折算壹日。
    犯罪事實
一、甲○○依一般社會之通見，可預見一般人支付代價或無故取
    得他人金融機構帳戶使用常與財產犯罪密切相關，且取得他
    人存摺及帳戶資料之目的在於取得贓款及掩飾犯行不易遭人
    追查，苟出售或交付金融帳戶予他人使用，將被犯罪集團用
    於向被害人詐欺取財匯款之帳戶，又其對於提供帳戶雖無引
    發他人萌生犯罪之確信，但仍不顧他人所可能遭害之危險，
    竟基於幫助犯罪集團遂行詐欺取財之財產上犯罪，縱有人持
    以犯罪亦不違反其本意之不確定故意，於民國97年5月19日
    上午，在臺中市○○路太平國小附近，將向臺中市第二信用
    合作社五權分社所申設帳號：00000000000000號之存摺、金
    融卡（含密碼）及印章，以新臺幣（下同）2000元之代價，
    出售予真實姓名、年籍不詳，綽號「大哥」之成年男子。嗣
    該名男子於取得上揭帳戶之存摺、金融卡（含密碼）及印章
    後，即與其屬之詐欺取財集團成員，共同基於意圖為自己不
    法所有之犯意聯絡，由詐欺集團成員為下列詐騙行為：某詐
    騙集團人員撥打電話予乙○○，佯稱係法務部行政執行署人
    員，要求乙○○配合辦案，清查帳戶是否有異常，致乙○○
    信以為真，陷於錯誤，前往高雄市新興區之中國信託商業銀
    行新興分行，電匯20萬元至上開甲○○之帳戶內。該詐騙集
    團成員隨即持甲○○上開帳戶存摺、印章，至臺中市第二信
    用合作社水湳分社臨櫃取款20萬元。嗣於97年5月22日上午
    11 時30分許，綽號「大哥」之人要求甲○○至臺中市第二
    信用合作社五權分社詢問，甲○○所有之前開帳戶金融卡為
    何無法提領，經行員鄭永春發現該帳戶為警示帳戶報警處理
    而查獲。
二、案經臺中市警察局第二分局報告臺灣臺中地方法院檢察署檢
    察官偵查起訴。
    理    由
一、程序方面：按被告以外之人（包括證人、鑑定人、告訴人、
    被害人及共同被告等）於審判外之陳述，雖不符刑事訴訟法
    第159條之1至之4等4條之規定，而經當事人於審判程序同意
    作為證據，法院審酌該言詞陳述或書面陳述作成時之情況，
    認為適當者，亦得為證據。當事人、代理人或辯護人於法院
    調查證據時，知有刑事訴訟法第159條第1項不得為證據之情
    形，而未於言詞辯論終結前聲明異議者，視為有前項之同意
    ，刑事訴訟法第159條之5定有明文。本件被害人乙○○、證
    人鄭永春曾於警詢時為陳述，其性質屬傳聞證據，上開證人
    未再於本院審理中為證述，當事人已知上述筆錄乃傳聞證據
    ，且未於言詞辯論終結前對該筆錄內容異議，依上開規定，
    是被害人乙○○、證人鄭永春於警詢之陳述已擬制同意作為
    證據，本院審酌上開筆錄作成情況，係在司法警察面前作成
    ，製有警詢筆錄可以為證，具有一定之公信力，且較無人情
    施壓或干擾，亦無不當取供之情形，認為以之作為本案之證
    據亦屬適當，是其上開陳述，自具有證據能力，合先敘明。
二、實體方面：
(一)、訊據被告甲○○固承認前揭帳戶為其所有，及於前開時間、
    地點，以2000元之代價將前揭帳戶存摺出售予真實姓名年籍
    不詳，綽號「大哥」之人之事實，惟矢口否認有上開幫助詐
    欺犯行，辯稱：上開帳戶伊僅出售存摺，提款卡、印章都在
    伊身上，伊不知道綽號「大哥」之人是如何領錢的，也不知
    道會被詐騙集團拿去用云云。惟查：
(一)、上開犯罪事實，業據被害人乙○○於警詢中指述綦詳，且有
    被害人乙○○所提供之中國信託商業銀行匯款申請書、法務
    部執行陳結管制命令、個人資料外洩授權止付聲明書、臺中
    市第二信用合作社存摺存款戶綜合約定書、自動取款卡領用
    申請書、存戶使用自動取款卡約定書、客戶交易明細查詢資
    料等附卷可稽，是被害人乙○○確遭詐騙集團成員詐騙，陷
    於錯誤而匯款至被告之上開帳戶等情，應堪認定。
(二)、被告雖以前開言詞置辯，然被告前於97年5月8日向臺中市第
    二信用合作社五權分社申請遺失補發提款卡、存摺、印章乙
    節，為被告所是認，且有臺中市第二信用合作社自動取款卡
    掛失申請書、存戶自動取款卡再發新卡領用申請書、單摺印
    鑑掛失申請書、遺失補領新存摺保證書、存戶更換印鑑申請
    書各乙份在卷可參（見偵查卷第25至27頁），又被告上開新
    更換之印鑑之印文，與被害人乙○○於97年5月19日匯款20
    萬元至被告帳戶後，於同日隨遭詐騙集團成員臨櫃提領所填
    具之臺中市第二信用合作社取款條上所蓋用之印文，及被告
    所自承97年5月19日其親自提領之700元取款條上所蓋用之印
    文均相符，有該取款條影本附卷可佐（見偵查卷第29頁），
    顯見被告確曾將其所有前開帳戶印章交予詐騙集團成員使用
    。
(三)、又被告於97年5月22日持前揭帳戶之提款卡至臺中市第二信
    用合作社五權分社詢問該提款卡為何無法使用，因被告上開
    帳戶業經列為警示帳戶，合作社行員鄭永春因而報警處理而
    查獲乙情，業經證人鄭永春於警詢中證述明確，且為被告所
    是認，則被告既已將該帳戶存摺交予綽號「大哥」之人使用
    ，其未使用該帳戶，其如何知悉該提款卡無法使用，而持至
    銀行詢問？則被告確實曾將該提款卡交予綽號「大哥」之人
    使用。
(四)、按刑法上之故意，分直接故意（確定故意）與間接故意（不
    確定故意），「行為人對於構成犯罪之事實，明知並有意使
    其發生者」為直接故意；又「行為人對於構成犯罪之事實，
    預見其發生而其發生並不違背其本意者」為間接故意；按今
    日一般人至郵局或銀行開設帳戶並非難事，如非供犯罪之非
    法使用，衡情，自無置自己名義帳戶不用，而取得他人帳戶
    使用之必要。且近年來詐欺取財之犯罪類型層出不窮，該等
    犯罪，多數均係利用他人帳戶作為詐欺所得財物之出入帳戶
    ，業經媒體廣為披載，是依一般人通常之知識、智能及經驗
    ，均已知向陌生人購買、承租或其他方法取得帳戶者，多係
    欲藉該帳戶取得不法犯罪所得，且隱匿帳戶內資金之實際取
    得人之身分，以逃避追查，而被告係成年且有社會歷練及智
    識之人，對此亦應知之甚詳，自難諉稱不知，故被告雖然對
    於該真實姓名、年籍不詳，綽號「大哥」之人實際施詐之手
    段、內情並不瞭解，但其主觀上顯具有縱使該綽號「大哥」
    之人於取得該帳戶之存摺、提款卡（含密碼）、印章後，持
    以作為詐欺取財供被害人匯款使用，亦不違背其本意之不確
    定故意至明。惟被告僅係單純提供上開帳戶之存摺、提款卡
    （含密碼）、印章，並未參與訛騙被害人之詐欺取財構成要
    件行為，主觀上僅係基於幫助該犯罪者之意思。
(五)、綜上所述，被告上開辯解，顯係事後卸責之詞，不足採信，
    其上開幫助詐欺取財之行為，事證明確，堪以認定。
三、論罪科刑部分：
(一)、按前開詐騙集團成員，基於意圖為自己不法所有之犯意，以
    上開之方式為詐術，使被害人陷於錯誤，而將本人之物交付
    ，該姓名年籍不詳之人所為，係犯刑法第339條第1項之詐欺
    取財罪，而被告將上開帳戶資料交給真實姓名、年籍不詳，
    綽號「大哥」之人詐取財物，核其所為，係犯刑法第30條第
    1項前段、第339條第1項之幫助詐欺取財罪。雖公訴意旨認
    ：被告於97年5月19日持前開帳戶存摺、印章，至臺中市第
    二信用合作社水湳分社提領被害人乙○○所匯入之20萬元，
    認被告所涉係刑法第339條第1項之詐欺取財罪嫌。然查：
１、經本院調閱97年5月19日15時22分許，持被告所有之前開帳
    戶存摺、印章，至臺中市第二信用合作社水湳分社提領被害
    人乙○○所匯入之20萬元之監視器錄影翻拍照片，提領該筆
    款項之人與被告之長相並非相同（見臺中市警察局第二分局
    97年7月16日職務報告書所附具之翻拍照片、本院於97年7月
    24日審理時以前開錄影翻拍照片領款人之姿勢相同角度而拍
    攝被告之照片）；又被告自承其於97年5月19日在臺中市第
    二信用合作社五權分社提領700元之取款條上之筆跡，與同
    日在臺中市第二信用合作社水湳分社提領20萬元取款條上之
    筆跡，全然不同（見偵查卷第29頁）。
２、雖被告曾於警詢中自承，該筆20萬元係其提領云云，然其於
    偵查及本院審理時均堅詞否認該筆20萬元係其提領，是尚難
    僅以被告曾於警詢中自承提領該筆款項，即遽以認定被告確
    係領款之人，是前開公訴意旨尚有誤會，併此敘明。
(二)、被告幫助他人犯詐欺取財罪，為幫助犯，應依刑法第30條第
    2項之規定，按正犯之刑度，減輕其刑。
(三)、爰審酌被告提供金融帳戶供他人使用，手段雖屬平和，惟此
    使詐騙者得以掩飾真實身分，助長社會犯罪風氣及增加查緝
    犯罪之困難，其行為殊屬不當，再兼衡酌被告本身並未實際
    參與本案詐欺取財之犯行、可非難性較小，被害人被詐騙匯
    入被告所提供之上開帳戶之金額高達20萬元，及被告犯後否
    認犯行，態度不佳等一切情狀，量處如主文所示之刑，並諭
    知易科罰金之折算標準，以示懲儆。
據上論斷，應依刑事訴訟法第299條第1項前段，刑法第30條第1
項前段、第2項、第339條第1項、第41條第1項前段，刑法施行法
第1條之1第1項、第2項前段，判決如主文。
中    華    民    國    97    年    8     月    7     日
                        臺灣臺中地方法院刑事第五庭
                            審判長法  官  鍾堯航
                                  法  官  吳崇道
                                  法  官  劉麗瑛
上正本證明與原本無異。
如不服本判決，應於收受送達後10日內向本院提出上訴書狀（應
敘述具體理由並附繕本）。
上訴書狀如未敘述理由，應於上訴期間屆滿後20日內補提理由書
於本院。
                                  書記官  王玟
中    華    民    國    97    年    8     月    7     日
附錄論罪科刑法條
刑法第339條第1項：
意圖為自己或第3人不法之所有，以詐術使人將本人或第3人之物
交付者，處5年以下有期徒刑、拘役或科或併科1千元以下罰金。


司法院資訊處製作；財團法人民間司法改革基金會備份。
